【裁判字號】    97,裁,2401
【裁判日期】    970424
【裁判案由】    撤銷土地徵收
【裁判全文】
最  高  行  政  法  院  裁  定
                                     97年度裁字第02401號
上  訴  人  甲○○
            丙○○○
            丁○○
            癸○○
            戊○○
            己○○
            庚○○
            辛○○
            壬○○○
                       共同送達代收人  乙○○
                       桃園縣八德市○○路973巷16號
被 上訴 人  桃園縣政府
代  表  人  子○○
上列當事人間撤銷土地徵收事件，上訴人對於中華民國97年1月
11日臺北高等行政法院96年度訴字第1020號判決，提起上訴，本
院裁定如下：
    主  文
上訴駁回。
上訴審訴訟費用由上訴人負擔。
    理  由
一、按對於高等行政法院判決之上訴，非以其違背法令為理由，
    不得為之，行政訴訟法第242條定有明文。依同法第243條第
    1項規定，判決不適用法規或適用不當者，為違背法令；而
    判決有同條第2項所列各款情形之一者，為當然違背法令。
    是當事人對於高等行政法院判決上訴，如依行政訴訟法第
    243條第1項規定，以高等行政法院判決有不適用法規或適用
    不當為理由時，其上訴狀或理由書應有具體之指摘，並揭示
    該法規之條項或其內容；若係成文法以外之法則，應揭示該
    法則之旨趣；倘為司法院解釋或本院之判例，則應揭示該判
    解之字號或其內容。如以行政訴訟法第243條第2項所列各款
    情形為理由時，其上訴狀或理由書，應揭示合於該條項各款
    之事實。上訴狀或理由書如未依此項方法表明，或其所表明
    者與上開法條規定不合時，即難認為已對高等行政法院判決
    之違背法令有具體之指摘，其上訴自難認為合法。
二、本件上訴人對於高等行政法院判決上訴，係略以：徵收就是
    徵收，沒有所謂「協議徵收」並非徵收之意涵，地主被迫簽
    立同意書，只是為領取土地徵收補償費，根本不是表示同意
    買賣，原判決未詳加推究「協議徵收」之意涵，即認定係屬
    私法買賣，認事用法悖離一般老百姓之認知經驗，違反論理
    法則，顯有判決不適用論理法則及經驗法則之違法。再上訴
    人於原審已主張臺灣省政府民國56年12月12日府建四字第
    96487號令中記載之每公頃新臺幣15,000元之公告地價，符
    合土地法第239條規定云云，已明白顯示本案純屬公法上之
    徵收，另依被上訴人57年12月20日桃府地用字第74279號通
    知所載準時具領補償費，逾時即予依法提存云云，亦可看出
    本案絕非私法上買賣行為等情事，惟原判決就上訴人於原審
    所為有利主張，於判決理由中略而未論，復不說明不採之理
    由，顯有判決不備理由之違法。又本件既為土地徵收之性質
    ，並非私法上買賣，則臺灣桃園地方法院71年度訴字第3047
    號民事判決為自始、當然無效，本院當然有權直接認定「協
    議徵收」性質為公法上徵收。再則，本件土地既尚未依徵收
    計畫完成使用，且因情事變更致原徵收土地，已無作為石門
    大圳灌區池塘使用之必要，自應依土地徵收條例第49條第1
    項第5款及第2項規定撤銷徵收等語，為其理由。
三、本件上訴人對於高等行政法院判決上訴，雖以該判決有不適
    用論理法則、經驗法則及判決不備理由之違法為由，惟核其
    上訴理由狀所載內容，仍執與起訴意旨略同且經原審不採之
    陳詞，及其見解之歧異，就原審取捨證據、認定事實之職權
    行使，指摘其為不當，並就原審已論斷者，泛言未論斷，而
    未具體表明合於不適用法規、適用法規不當、或行政訴訟法
    第243條第2項所列各款之情形，難認對該判決之如何違背法
    令已有具體之指摘。依首揭說明，應認其上訴為不合法。
四、據上論結，本件上訴為不合法，依行政訴訟法第249條第1項
    前段、第104條、民事訴訟法第95條、第78條、第85條第1項
    前段，裁定如主文。
中    華    民    國    97    年    4     月    24    日
                    最高行政法院第三庭
                        審判長法官  黃  璽  君
                              法官  林  茂  權
                              法官  鄭  忠  仁
                              法官  黃  本  仁
                              法官  吳  東  都
以  上  正  本  證  明  與  原  本  無  異
中    華    民    國    97    年    4     月    24    日
                              書記官  王  福  瀛


司法院資訊處製作；財團法人民間司法改革基金會備份。
